臺灣澎湖地方法院刑事判決　　　　　　　　　　　　　　　九十一年度易字第四號
　　公　訴　人　臺灣澎湖地方法院檢察署檢察官
　　被　　　告　乙○○
　　　　　　　　丁○○
右列被告因傷害案件，經檢察官提起公訴（九十年度偵字第五八六號、第六三三號）
，本院判決如左：
    主  文
丁○○傷害人之身體，累犯，處有期徒刑參月，如易科罰金，以參佰元折算壹日。
乙○○無罪。
    事  實
一、丁○○係中華民國籍長宏號貨輪船長，曾因違反懲治走私條例案件，於民國八十
    六年九月二十五日經最高法院判處有期徒刑一年二月確定，於八十七年十二月二
    十六日縮短刑期執行完畢，猶不知悔改，於九十年五月二十五日晚上十一時四十
    分許，在停泊於澎湖縣馬公港準備啟航至高雄港之長宏輪上駕駛艙內，因認大副
    乙○○向報關經理丙○○投訴其飲酒行為，而心生不滿，出拳毆打乙○○，幸經
    乙○○格擋閃躲而未成傷，惟仍餘怒未消，於翌日（二十六日）凌晨二時許，當
    長宏輪駛往高雄港途經北緯二十三度、東經一百十九度海域之際，至船員休息室
    ，基於傷害之犯意，以亂拳毆打及嘴咬之方式攻擊乙○○，致乙○○受有左眼下
    眶部瘀腫五乘一公分、右臉腮部瘀腫三乘一公分、左側前額紅腫四乘四公分、左
    背紅腫六乘七公分及右前臂咬傷五乘三公分等傷害。
二、案經乙○○訴由澎湖縣警察局報請臺灣澎湖地方法院檢察署檢察官偵查起訴。
    理  由
一、有罪部分：
（一）訊據被告丁○○坦承以嘴咬傷被害人乙○○右前臂之事實，惟矢口否認亂拳毆
      打被害人乙○○致其另受有左眼下眶部瘀腫、右臉腮部瘀腫、左側前額紅腫及
      左背紅腫等傷害之情事，辯稱：伊於九十年五月二十五日晚上與被害人乙○○
      及案外人甲○至岸上馬公市區某卡拉ＯＫ店飲酒作樂，嗣三人一同返回長宏輪
      開航至高雄港，伊於同日晚上十一時四十分許在長宏輪駕駛艙內準備啟航相關
      事宜，船上一切平靜，並無任何紛爭，伊雖有酒意，但並未毆打被害人乙○○
      ，伊係於九十年五月二十六日凌晨零時三十分許，長宏輪駛往高雄港途中，至
      船員休息室要求被害人乙○○分攤二十五日晚上飲酒作樂支出之消費金額，遭
      被害人乙○○拒絕後，被害人乙○○先以拳頭毆擊伊腹、胸部，並以頭部撞擊
      伊之身體，再用嘴巴咬伊左耳，致伊受有左耳咬傷等傷害，伊不得已始反擊而
      以嘴巴咬傷被害人乙○○之右前臂云云。經查，右揭犯罪事實，業據被害人乙○○於警訊、偵查及本院審理中指訴明確。參諸證人即長宏輪報關經理丙○○
      於本院審理中證稱：「我在碼頭上，船的主機發動，正準備要開船，我在岸上
      好像有聽到爭執的聲音，但不是聽的很清楚，至於聲音是何人、何處發出來的
      ，我並不清楚，因為主機的聲音很大，無法辨識。後來我聽到乙○○在船上喊
      ：打架、打架（國語），但是到底誰打誰我並沒有進一步去瞭解」等語，足見
      長宏輪開船前確曾發生爭端，被告丁○○辯稱開船前無任何糾紛云云，已非可
      採，被害人乙○○指稱被告丁○○出拳毆打伊，幸經伊格擋閃躲而未成傷，伊
      有向岸上之丙○○等人大喊「船長打人」等語一節，則非無稽，其指訴被告丁○○嗣餘怒未消，在船員休息室以亂拳毆打及嘴咬之方式攻擊伊成傷等情，其
      合理動機即屬有跡可循；而被害人乙○○受有左眼下眶部瘀腫五乘一公分、右
      臉腮部瘀腫三乘一公分、左側前額紅腫四乘四公分、左背紅腫六乘七公分及右
      前臂咬傷五乘三公分等傷害，有高雄市佛公醫院九十年五月二十六日驗傷診斷
      書一紙附卷可稽，此與被害人乙○○指訴被告丁○○係以亂拳毆打及嘴咬之方
      式傷害，互核其攻擊部位、方式與所受傷勢尚無不符；且被害人乙○○於案發
      後旋於九十年五月二十六日晚上八時三十分向高雄市旗后安檢所以被告丁○○
      嫌傷害事由報案備查，有受理報案三聯單一紙附卷可稽（經本院函查結果，
      旗后安檢所僅受理報案而未製作調查筆錄）等情，堪認被害人乙○○指訴被告
      丁○○傷害之事實，要無不合。被告丁○○所辯，尚不足採（詳後述）。事證
      已臻明確，被告丁○○犯行堪以認定，應予依法論科。
（二）核被告丁○○所為，係犯刑法第二百七十七條第一項傷害罪。被告丁○○曾因
      違反懲治走私條例案件，於八十六年九月二十五日經最高法院判處有期徒刑一
      年二月確定，於八十七年十二月二十六日縮短刑期執行完畢，有台灣高等法院
      被告全國前案紀錄表一紙在卷可參，其於五年之內再犯本件有期徒刑以上之罪
      ，係屬累犯，應依刑法第四十七條之規定，加重其刑。爰審酌被告丁○○為長
      宏輪船長，應戮力船上秩序之維持以利船隻安全行駛，竟不此之圖，酒後率爾
      藉故生非，毆傷隨行船員，實不足取，且犯後不知坦白認錯，猶攀誣被害人乙○○，毫無悔意等一切情狀，量處如主文所示之刑，並諭知易科罰金之折算標
      準。
二、無罪部分：
（一）公訴意旨略以：被告乙○○於九十年五月二十六日凌晨二時許，長宏輪駛往高
      雄港途經北緯二十三度、東經一百十九度海域之際，在船員休息室，因細故與
      丁○○發生爭吵，竟基於傷害之犯意，徒手毆打丁○○胸部及腹部，並嘴咬丁○○耳朵，致丁○○受有頭部及左耳之傷害，因認被告乙○○犯刑法第二百
      七十七條第一項傷害罪嫌。
（二）按犯罪事實應依證據認定之，無證據不得推定其犯罪事實，又不能證明被告犯
      罪者，應諭知無罪之判決，刑事訴訟法第一百五十四條、第三百零一條第一項
      分別定有明文。又告訴人之告訴係以被告受刑事訴追為目的，是其陳述是否與
      事實相符，仍應調查其他證據以資審認，最高法院著有判例可循（五十二年台
      上字第一三○○號判例參照）。經查，告訴人丁○○雖於偵查及本院審理中陳
      稱：伊於九十年五月二十五日晚上與被告乙○○及案外人甲○至岸上馬公市區
      某卡拉ＯＫ店飲酒作樂，嗣三人一同返回長宏輪啟航至高雄港，伊於九十年五
      月二十六日凌晨零時三十分許，長宏輪駛往高雄港途中，至船員休息室要求被
      告乙○○分攤二十五日晚上飲酒作樂支出之消費金額，遭被告乙○○拒絕後，
      被告乙○○先以拳頭毆擊伊腹、胸部，並以頭部撞擊伊之身體，再用嘴巴咬伊
      左耳，致伊受有左耳咬傷等傷害云云，惟告訴人丁○○並未提出任何傷勢診斷
      證明以供本院參酌，則告訴人丁○○是否確有其所指訴之受傷情事，已有可疑
      。另證人甲○於本院審理中明確證稱：「（法官問）五月二十五日晚上，上船
      前，你有無跟乙○○以及丁○○去喝酒？（答）有，我們有到卡拉ＯＫ店去喝
      酒，我們喝到大約十點左右才回到船上，喝酒的錢是丁○○付的，約三千六百
      元，我會記得，是因為丁○○說要請客，丁○○在我們要去之前就說要請客。
      所以是丁○○付錢，我跟乙○○都沒有付錢」等語，足見告訴人丁○○自始即
      自願全額負擔五月二十五日晚上飲酒作樂之費用，客觀上應無發生翌日（二十
      六日）凌晨至船員休息室要求被告乙○○分攤費用情事之理，其指稱被告乙○○係因不願分攤飲酒作樂費用而出手毆打伊云云，自難遽信。末以證人甲○於
      警訊中提出證明書一紙載明「本人甲○路過大副乙○○房間門口時，目睹船長
      丁○○自房間內走出（大副乙○○房間）頭部流著鮮血，左邊耳朵上方受到傷
      害」，於偵查中則證稱「看到船長額頭上有流血」，於本院審理中另證稱「我
      看到丁○○的右邊耳朵在流血」，其就告訴人丁○○究何身體部位受有傷害，
      陳述前後不一，尚難以其該部分相互矛盾之證詞，遽認告訴人丁○○確有受傷
      之情事。告訴人丁○○上開指訴既有瑕疵，此外，復查無其他積極證據足以證
      明被告乙○○有何傷害告訴人丁○○之犯行，揆諸首開法律規定及判例說明，
      本件不能證明被告乙○○犯罪，自應為其無罪之諭知。
據上論斷，應依刑事訴訟法第二百九十九條第一項前段、第三百零一條第一項，刑法
第二百七十七條第一項、第四十七條、第四十一條第一項前段，罰金罰鍰提高標準條
例第一條前段、第二條，判決如主文。
本案經檢察官王全中到庭執行職務
中    華    民    國      九十一    年        九    月        十        日
                              臺 灣 澎 湖 地 方 法 院 刑 事 庭
                                    法    官  陳     順     輝
右正本證明與原本無異。
如不服本判決，應於判決送達後十日內，向本院提出上訴狀（須附繕本）。
中    華    民    國      九十一    年        九    月       十一       日
                                    書 記 官  賴     淑     萍
附錄法條：
刑法第二百七十七條第一項：
傷害人之身體或健康者，處三年以下有期徒刑、拘役或一千元以下罰金。
